【裁判字號】    91,訴,718
【裁判日期】    920530
【裁判案由】    返還消費借貸款
【裁判全文】
臺灣新竹地方法院民事判決  九十一年度訴字第七一八號
    原      告  新竹國際商業銀行股份有限公司
    法定代理人  戊○○
    訴訟代理人  丙○○
                曾朝慶
                丑○○
    被      告  乙○
                己○○
                辛○○
                壬○○
                癸○○
                庚○○
                子○○
                丁○○
    訴訟代理人  甲○○
    被      告  沈家輝
                即沈來成）.
右當事人間請求返還消費借貸款事件，本院判決如左：
    主      文
被告應連帶給付原告新台幣陸拾萬伍仟陸佰伍拾元，及自民國九十一年二月二十一日
起至清償日止，按年息百分之十二計算之利息，暨自民國九十一年三月二十一日起至
清償日止，逾期六個月以內者，按上開利率百分之十，超過六個月以上者，按上開利
率百分之二十計算之違約金。
訴訟費用由被告連帶負擔。
    事    實
甲、原告方面：
一、聲明：如主文所示。
二、陳述：
（一）緣訴外人廖美娟於民國（下同）八十六年十二月三十日邀同訴外人沈金水為連
      帶保證人，向原告借款新台幣（下同）一百三十萬元，約定借款期間自八十六
      年十二月三十日起至九十三年十二月三十日止，借款人應按期於每月二十日繳
      納本息一次，利息按年利率百分十二計算，採固定利率，借款人如未依約繳付
      本息，視為全部到期，應將所欠借款一次清償，並自遲延之日起，逾期六個月
      以內者，另按上開利率百分之十加付違約金，逾期超過六個月以上者，另按上
      開利率百分之二十加付違約金。
（二）茲查連帶保證人即訴外人沈金水於八十八年二月二十日死亡，且其配偶沈周崑
      鸞、養女蔡沈炭、長女彭沈敏、四女沈滿、三子沈錦來分別於七十七年三月二
      十八日、九十年五月十三日、六十年二月二十七日、四十六年六月十日、五十
      四年十一月六日死亡，法定繼承人為被告沈來成（已更名為沈家輝）、乙○、
      己○○、辛○○、壬○○、癸○○、庚○○、子○○、丁○○及訴外人呂沈釵
      、沈木榮，因原告對訴外人呂沈釵、沈木榮已獲有本院八十九年促新字第七六
      三八號支付命令及確定證明書，故本件被告等九人依民法第一千一百五十三條
      規定對於被繼承人沈金水之保證債務負連帶清償責任。
（三）因借款人僅繳納本息至九十一年二月二十日止，其於九十一年三月二十日即不
      按期繳納本息，迄今已逾期一次以上，即視為全部到期，計仍尚欠本金六十萬
      五千六百五十元，及如主文所示之利息、違約金未獲清償，但屢經催討，仍置
      之不理，為此爰依消費借貸、連帶保證、繼承等法律關係，訴請被告連帶給付
      如主文所示之本金及利息、違約金。
三、證據：提出借據、繼承系統表、戶籍謄本、放款客戶往來明細表（以上均為影本
    ）各一份為證，並聲請訊問證人林建良。
乙、被告方面：
壹、被告沈家輝經合法通知，未於言詞辯論期日到場，亦未提出書狀作何聲明或陳述
    。
貳、其餘被告部分：
一、聲明：原告之訴駁回。
二、陳述：
    否認借據之真正，被繼承人沈金水對保當時住安養院，患有老年癡呆症而無意識
    能力，據安養院負責人稱係沈來成抓沈金水之手蓋印章，且原告未評估連帶保證
    人之還款能力，授信及徵信過於草率而有疏失。
三、證據：聲請訊問證人莊碧雲。
    理    由
甲、程序部分：
    被告沈家輝未於言詞辯論期日到場，亦查無民事訴訟法第三百八十六條所列各款
    情形，依原告聲請，由其一造辯論而為判決。
乙、得心證理由：
一、原告主張訴外人廖美娟於八十六年十二月三十日邀同訴外人沈金水為連帶保證人
    ，向原告借款一百三十萬元，約定借款期間自八十六年十二月三十日起至九十三
    年十二月三十日止，借款人應按期於每月二十日繳納本息一次，利息按年利率百
    分十二計算，採固定利率，借款人如未依約繳付本息，視為全部到期，應將所欠
    借款一次清償，並自遲延之日起，逾期六個月以內者，另按上開利率百分之十加
    付違約金，逾期超過六個月以上者，另按上開利率百分之二十加付違約金，而連
    帶保證人即訴外人沈金水於八十八年二月二十日死亡，被告等為其法定繼承人，
    依法應繼承訴外人沈金水之保證債務。又借款人僅繳納本息至九十一年二月二十
    日止，計仍尚欠本金六十萬五千六百五十元未獲清償，被告等應依法負連帶清償
    責任等語。被告則以沈金水對保當時住安養院，患有老年癡呆症且無意識能力，
    係沈來成抓沈金水手蓋印章，且原告未評估連帶保證人之還款能力，授信過於草
    率而有疏失等語，資為抗辯。
二、原告主張訴外人廖美娟於八十六年十二月三十日邀同訴外人沈金水為連帶保證人
    ，向原告借款一百三十萬元，迄仍有本金六十萬五千六百五十元未獲清償之事實
    ，業據提出借據、放款客戶往來明細表各一份為證，被告乙○等人雖否認借據之
    真正，並以前詞置辯。惟查，證人即原告公司區域駐點鑑價員林建良到庭證稱：
    「沈金水：：部分是我對保：：當日是沈來成開車載我到和平路一家安養中心，
    當時沈來成與沈金水有對話，並向沈金水介紹我是銀行的人，要來對保，當時我
    有請他簽名，沈來成要他父親蓋手印就好，沈金水自己就把手伸出來蓋手印」、
    「（當時是否沈來成抓著沈金水的手去蓋的？）不是，是沈金水自己蓋的」、「
    （手印是誰蓋的？）沈金水自己舉起手，我才扶著他的拇指蓋，因為怕老人家蓋
    不清楚：：」、「當時沈金水還跟他兒子沈來成聊天，說他想回去，意識應該是
    很清楚，而且沈金水對保完後，沈來成還帶我去找陳寶洧、呂沈釵對保，他們兩
    人也都沒有說什麼，應該是沒有什麼問題才對」、「我當時有跟沈金水說這件借
    多少錢，也跟他說這是展期的借據」等語（本院卷第五四、五五頁、第七一、七
    二頁），而證人即頤和園安養中心負責人莊碧雲於本院九十一年度訴字第七一四
    號返還消費借貸款事件九十一年十一月十二日言詞辯論時亦證稱曾看過沈來成帶
    銀行的人來過，參以本件借據連帶保證人沈金水欄下，確有被告沈來成簽名、蓋
    章為見簽人，足見證人林建良上開證言尚堪採信，即訴外人沈金水之印章、指印
    均屬真正而為本件借款之連帶保證人無訛。又被告乙○等人雖另辯稱被繼承人沈
    金水對保當時住安養院，患有老年癡呆症而無意識能力云云，並聲請傳訊證人莊
    碧雲。經查證人莊碧雲證稱：「（沈金水）人老了老年痴呆，有時會忘記事，有
    時又會突然想起，只認得他的親人」等語（本院卷第七二頁），再經本院函查行
    政院衛生署新竹醫院被繼承人沈金水病況結果，雖其病歷記載患有巴金森氏症及
    老人失智症，惟並無症狀及程度之描述，有該院九十二年三月五日新醫歷字第九
    二０一四二七號函及病歷資料附於九十一年度訴字第七一四號卷內可稽。是縱訴
    外人沈金水是時罹患老人失智症，然既未宣告禁治產，亦無證據證明係精神喪失
    或耗弱之人，則尚難以訴外人沈金水罹患老人失智症即認定其於對保當時為無行
    為能力或限制行為能力，而認其所為之行為無效。
三、次查被告乙○等人雖又辯稱原告未評估連帶保證人之還款能力，授信及徵信過於
    草率而有疏失云云。惟查保證人係以其個人之信用作保，與其名下有無財產並無
    必然之關係，且本件借款除訴外人沈金水以外，尚有訴外人沈木榮、陳寶洧、呂
    沈釵、廖培宏等人共同擔任連帶保證人，此有借據一紙可資佐證，尚難認為原告
    之徵信程序有何瑕疵，且原告內部徵信程序之寬嚴，固為控制逾期放款風險之機
    制，惟與連帶保證人是否須負保證責任，係屬二事，連帶保證人基於與主債務人
    間之情誼，或對於主債務人資產、信用之認識，而願與貸與人簽訂保證契約，負
    擔連帶保證責任，尚不能事後以貸與人信用審查過寬為抗辯，拒絕負擔保證責任
    ，被告等為訴外人沈金水之繼承人，自亦不能援用上開辯解，是被告乙○等人上
    開所辯應無足採。
四、末查沈金水於八十八年二月二十日死亡，被告等為其法定繼承人，有原告提出之
    繼承系統表可參，並為兩造所不爭執，應認真實，是依民法第一千一百五十三條
    規定，被告等自應繼承沈金水之保證債務自明。從而，原告本於消費借貸、連帶
    保證、繼承等法律關係，訴請被告連帶給付如主文所示之本金及自九十一年二月
    二十一日起算之約定利息、違約金，洵屬正當，應予准許。
五、本件判決之基礎已臻明確，兩造其餘攻擊、防禦方法及舉證，經本院審酌後，均
    與判決結果無影響，爰不一一予以論列，附此敘明。
六、結論，本件原告之訴有理由，依民事訴訟法第三百八十五條第一項前段、第八十
    五條第二項，判決如主文。
中      華      民      國    九十二    年      五      月     三十     日
                                  臺灣新竹地方法院民事第二庭
~B法      官  楊明箴
右為正本係照原本作成。
如對本判決上訴，須於判決送達後二十日內向本院提出上訴狀。
~B法院書記官  許麗汝
中      華      民      國    九十二    年      六      月     五       日


司法院資訊處製作；財團法人民間司法改革基金會備份。
